臺灣屏東地方法院刑事判決　　　　　　　 94年度訴字第478號
公　訴　人　臺灣屏東地方法院檢察署檢察官
被　　　告　甲○○
　　　　　　　　　　之2
　　　　　　乙○○
　　　　　　　　　　之2
上列被告因公共危險案件，經檢察官提起公訴（93年度偵字第
4992號）本院判決如下：
    主  文
甲○○失火燒燬現供人使用之住宅，處拘役肆拾日，如易科罰金
，以佰元折算壹日。
乙○○失火燒燬現供人使用之住宅，處拘役肆拾日，如易科罰金
，以佰元折算壹日。
    犯  罪  事  實
一、甲○○與乙○○係夫妻關係，於民國92年8 月18日下午2 時
    許，投宿位於屏東縣恆春鎮○○里○○路石牛巷1 之1 號「
    石牛溪農場」內編號4 Ａ之小木屋，於同日下午3 時許外出
    遊玩，嗣於同日晚上8 時許返回該小木屋休息時，即使用該
    小木屋內由前開農場所提供、內有電湯匙型式之電熱管的電
    熱水壺燒煮熱水，至同日晚上9 時許，本應注意電熱水壺之
    使用狀況，及離去之際，應檢查電熱水壺之電源插頭是否拔
    除，以免因電熱管不斷增溫，引燃釀成火災，且依當時情形
    ，亦無不能注意之情事，竟疏未注意將電熱水壺之電源插頭
    拔除，即行外出逛街，迄至翌日（同年月19日）凌晨0 時許
    起火燃燒，延燒至2 旁之小木屋，並致編號4 Ａ、4 Ｂ之小
    木屋全被燒燬。嗣該2 人逛街後，返回農場方發現失火，遂
    報警派消防車前往灌救，火勢始遭撲滅。
二、案經屏東縣警察局恆春分局報告臺灣屏東地方法院檢察署檢
    察官偵查起訴。
    理  由
一、訊據被告甲○○、乙○○固坦承渠等於前揭時間投宿於上開
    「石牛溪農場」4 Ａ小木屋，及於前揭時、地發生火災之事
    實，惟均矢口否認失火犯行，均辯稱：渠等並未使用屋內之
    電熱水壺云云，經查：
（一）本件火災發生之原因，經屏東縣消防局勘查現場後，調查
      結果認為：起火戶研判：由現場小木屋受燒後所呈之狀
      態顯示，編號4 Ａ、4 Ｂ之小木屋已全被燒燬，而2 側小
      木屋燒損情形就顯比4 Ａ、4 Ｂ的小木屋輕微，再比較編
      號4 Ａ、4 Ｂ小木屋木質分隔牆受燒後所呈之狀態，可發
      現左（西）側4 Ａ小木屋之碳化情形顯比右（東）側4Ｂ
      小木屋嚴重，顯示火流方向是由左（西）側延燒而來，研
      判編號4 Ａ之小木屋即為起火戶。起火處研判：勘查起
      火戶受燒後所呈之狀態，可發現西側面的木質牆已被燒失
      ，而東側的木質牆係愈往前（南）側其被燒失、燒細、碳
      化情形就愈嚴重，再檢視起火戶內部的燒損情形，可發現
      彈簧床墊的鋼絲變形情形是愈往前側愈嚴重，附近殘留的
      木質碳化物也可發現前側部位已呈灰燼狀，而後側則有塊
      狀之殘留，且其鐵皮屋頂的油漆被燒失、剝落情形亦是以
      前側部位最嚴重，故研判起火戶（編號4 Ａ之小木屋）房
      間內的前（南）側部位即為起火處。起火原因研判：火
      災現場位於「石牛溪農場」內，該農場設有門禁管制，農
      場內各客房並無遭人侵入、破壞或物品失竊之情形，農場
      與房客間亦未傳有糾紛情事，似可排除上述因素而縱火之
      可能；勘查起火處附近之燃燒情形，並未發現有任何危險
      物品、化工原料或其容器置放其內，現場也未發現菸灰缸
      或菸蒂之殘留，故似無類似物引（自）燃或亂丟未熄菸蒂
      所肇之可能；又清理起火處部位，尋獲1 具已嚴重變色的
      電熱壺，其上插頭已遭熔損，壺內電熱管（電湯匙）也因
      高溫而破損，且該房間的電源開關是處在跳脫位置，以手
      觸摸開關掣，也呈鬆脫狀態，其電源花線及熔珠經採樣送
      消防署鑑定，皆為導體受熱熔解所造成之熱熔痕，故研判
      不排除是電熱壺的不當使用，使壺內的水燒乾後，通電中
      的電熱管（電湯匙）仍持續加溫，終致壺體的高溫引燃附
      近的可燃物，造成火災的可能性，有屏東縣消防局火災原
      因調查報告書、內政部消防署火災證物鑑定報告書、現場
      照片24幀等附卷可參。另被告甲○○、乙○○亦供承係自
      渠等所居住之編號4 Ａ之小木屋起火，與證人即任職於「
      石牛溪農場」之丁○○證述情節相符。關於起火原因之研
      判，並經證人即製作本件火災原因調查報告書之丙○○證
      稱：伊從現場找到電熱式的熱水壺，內有電湯匙，該水壺
      不能自動斷電，除非拔掉插頭，否則該水壺會一直加熱，
      依照片所示電湯匙之表層已破損，水應該是一直沸騰蒸發
      掉，到水量不足時，電湯匙露出水面持續加溫，又因電湯
      匙插頭的銅棒熔點低於電湯匙鐵的部分，故銅棒的部分先
      熔化，再加上小木屋內的茶几係木頭製，所以就會先起火
      ；另熱熔痕係在水壺上的電線（負載側）找到，係因受熱
      而熔解，並非電線走火或短路所造成；且放電熱水壺的地
      方碳化最嚴重，經排除其他原因後，確認係因該電熱水壺
      之不當使用而起火等語綦詳。綜上各情，堪認本件火災起
      火原因應係編號4 Ａ之小木屋前側之電熱水壺不當使用，
      使壺內的水不斷沸騰蒸發，至水量不足，電熱管（電湯匙
      ）仍持續加溫終致壺體的高溫引燃附近之可燃物，致釀火
      災，並使編號4 Ａ、4 Ｂ之小木屋全被燒燬。
（二）被告甲○○、乙○○雖以前詞置辯，惟被告甲○○、乙○
      ○均供稱；渠等於當日晚上8 時許回來，並未發現行李或
      門被打開，晚上9 點再外出逛街等語，被告甲○○並供稱
      渠等出門時有鎖門，當日是公司同事一起出遊，彼此間沒
      有仇恨等語；證人即被告之友人戊○○亦證稱：伊與被告
      2 人出去時都有鎖門，該「石牛溪農場」位置有點偏僻，
      不可能有外來遊客逛到該地，如果沒有特別注意也不知道
      有該農場，案發當日伊係整個團體一同投宿，僅1 、2 個
      房間住戶不屬於其團體，伊當日進出時並未注意有其他陌
      生人，都是其團體成員，沒有看到閒雜人等語甚詳；證人
      丁○○則證稱：客人投宿以後，就會給予鑰匙，除非客人
      退房否則渠等不會進入房間；又編號4 Ａ之小木屋內的電
      熱水壺插頭平常係放在插座附近，在客人要使用時才會插
      上，且客人投宿前打掃的員工會擦拭水壺，一定會注意有
      無拔除插頭，且該農場係投保公共意外險，僅理賠客人的
      財物損失，該農場無法因本件火災獲得理賠等語明確，是
      衡諸被告2 人外出前已閉鎖房門，當日投宿於該農場者又
      多係被告2 人之同事，彼此間並無仇恨，又該農場對小木
      屋持有備份鑰匙乃管理所必要，而保有備份鑰匙亦為所有
      飯店業者之常規，該農場亦未因火災之發生受有利益，當
      均無故意侵入前開編號4 Ａ之小木屋而使用前開電熱水壺
      以縱火之可能，此外，該農場地處偏僻，亦未見有外人侵
      入、破壞或財物失竊等情事，應足認定前開編號4 Ａ之小
      木屋係專由被告2 人使用，復參以證人丙○○就前開電熱
      水壺有無可能是中午12時燒到晚上12時才起火之問題答稱
      ：應該不可能等語，堪認前開電熱水壺係由被告2 人於火
      災當日晚上8 時至9 時許使用後，未拔除電源插頭即外出
      離去，致釀火災，被告所辯，顯係事後卸責之詞，委無足
      採。
（三）綜上所述，前開編號4 Ａ之小木屋內之電熱水壺係由被告
      2 人使用後未拔除電源插頭，使壺內的水不斷沸騰蒸發，
      至水量不足，電熱管仍持續加溫終致壺體的高溫引燃附近
      之可燃物，釀成本件火災，至堪認定。又被告甲○○、乙
      ○○共同使用前開編號4 Ａ之小木屋，則不論其中係何人
      實際將小木屋內之電器電源打開或將插頭插上，均應認係
      為被告2 人之共同利益而使用，即均屬被告2 人共同使用
      之下，被告2 人對電器之使用狀況均應負有注意義務，是
      被告甲○○、乙○○使用電熱水壺，原應注意其使用狀況
      ，且離去之際，應檢查電熱水壺之電源插頭是否拔除，以
      免因電熱管不斷增溫致釀火災，且依當時情形，亦無不能
      注意之情事，竟疏未注意拔除電源插頭，終致溫度過高，
      引燃釀成火勢，而造成本件火災之發生，其應負過失責任
      。且被告2 人之過失行為與本件火災之發生具有相當因果
      關係。本件事證明確，被告甲○○、乙○○之犯行均堪以
      認定。
二、核被告甲○○、乙○○所為，係犯刑法第173 條第2 項之失
    火燒燬現供人使用之住宅罪。爰審酌被告2 人之過失程度，
    對公共安全所生之危害，及對被害人造成之損害，且犯後迄
    未與被害人達成和解，未見具體悔意之態度等一切情狀，量
    處如主文所示之刑，並諭知易科罰金之折算標準。
據上論斷，應依刑事訴訟法第299 條第1 項前段，刑法第173 條
第2 項、第41條第1 項前段，罰金罰鍰提高標準條例第1 條前段
、第2條，判決如主文。
本案經檢察官葉容芳到庭執行職務。
中　　華　　民　　國　　94　　年　　11　　月　　3 　　日
                  刑事第五庭  審 判 長 法  官  石家禎
                                       法  官  楊文廣
                                       法  官  李宜娟
以上正本證明與原本無異。
如不服本判決應於收受本判決送達後10日內向本院提出上訴書狀
，其未敘述上訴理由者，並得於提起上訴後10日內向本院補提理
由書狀（均須按他造當事人之人數附繕本）「切勿逕送上級法院
」
中　　華　　民　　國　　94　　年　　11　　月　　7 　　日
                                       書記官  林香如
附錄本案論罪科刑法條全文
刑法第173條第2項：
失火燒燬前項之物者，處1 年以下有期徒刑、拘役或5 百元以下
罰金。
